最高法院刑事判決　　　　　　　　　　　　　　　九十三年度台上字第四八七九號
　　上　訴　人　台灣高等法院檢察署檢察官
　　上　訴　人
　　即　被　告　甲○○
右上訴人等因被告違反毒品危害防制條例案件，不服台灣高等法院中華民國九十年十
一月十二日第二審更審判決（九十年度上更(一)字第六一四號，起訴案號：台灣宜蘭地
方法院檢察署八十七年度偵字第二四六五號），提起上訴，本院判決如左：
　　主　文
原判決撤銷，發回台灣高等法院。
甲○○之上訴駁回。
    理　由
壹、撤銷部分：
本件原判決認定被告甲○○明知化學合成麻醉藥品安非他命係政府公告管制之禁藥，
竟基於轉讓禁藥安非他命之概括犯意，自民國八十六年十二月底某日起，至八十七年
三月間某日止，在宜蘭縣宜蘭市○○路校舍巷二十六之十六號住處，先後五次，將其
購入之安非他命無償轉讓予房客黃淑君（下或稱黃女）施用。嗣黃女遷至台北市內湖
區居住，並於八十七年五月三十一日，聯繫被告攜帶安非他命至其居處供其施用。被
告遂於同（三十一）日晚上，自宜蘭攜帶安非他命搭火車北上，惟甫抵台北市松山火
車站，即為巡邏警員查獲，並扣得其所攜帶之安非他命一大包及一小包等情。因而撤
銷第一審判決，改判論處被告連續明知為禁藥而轉讓罪刑，固非無見。
惟查：(一)、按審理事實之法院對於被告有利及不利之證據，應一律注意，詳為調查，
綜合全案證據資料，本於經驗法則以定其取捨，並將取捨證據及得心證之理由於判決
內詳為說明。故證據雖已調查，而尚有其他必要部分並未調查，仍難遽為被告有利或
不利之認定。依原判決前揭事實之認定，黃女僅係被告之房客，二人間並無特殊關係
或交情，則被告竟連續五次無償轉讓安非他命予黃女施用，甚至於黃女遷居至台北市
內湖區以後，被告猶再應黃女之要求，不辭勞遠於深夜自宜蘭攜帶安非他命搭火車北
上欲免費提供予黃女施用，其所為是否合於常情？似非無探究之餘地。且卷查被告在
警詢時供稱：「（扣案之安非他命係從何來？）我是向綽號『阿祥』，宜蘭人（一七
○公分左右）身高，三十餘歲，臉型三角臉之男子，是我先替黃淑君購買來，送給黃
淑君時再向他收錢」、「（你賣安非他命給黃淑君共計幾次？係於何時地？）是黃淑
君要我替他代購，共兩次，第一次於八十六年十二月底，以每小包壹仟元，交付地點
是在松山火車站前，第二次是在八十七年的四月中旬，以每包兩仟元，交貨地點也是
在松山火車站前」、「（你除了賣安非他命給黃淑君外，還有賣給何人？）只有賣給
黃淑君，其他沒有了」、「是黃淑君叫我替他購買的，每次他都會給我一小包安非他
命當作車馬費」等語（見偵查影印卷第八頁正面及反面、第九頁）。若其所述可信，
則被告交付安非他命予黃女時，不僅有向其收取代價，黃女甚至會給被告一小包安非
他命當作車馬費。原判決認定被告「無償轉讓」安非他命予黃女，顯與被告上開供述
意旨不符。究竟實情為何？被告前揭供述是否可信？此與被告是否無償轉讓安非他命
予黃女之認定攸關，自有深入究明釐清之必要。原審對此未詳加調查根究明白，亦未
說明被告上開供述何以不足採信之理由，遽行判決，自有調查未盡及理由不備之違法
。(二)、本件檢察官起訴意旨指被告有連續販賣安非他命予黃淑君之犯嫌，而卷查黃女
於警詢及偵查中均明確指證伊曾於八十六年十二月底某日，及八十七年四月中旬某日
，以每小包一千元或二千元之代價，分別向被告購買安非他命各一包，交貨地點係在
松山火車站等語綦詳（見偵查影印卷第十頁、第三十頁、第三十一頁）。被告於警詢
時除供承有交付安非他命予黃女並向其收取代價之外，甚至一度供稱：「（你除了賣
安非他命給黃淑君外，還有賣給何人？）只有賣給黃淑君，其他沒有了」云云（見偵
查影印卷第八頁正面及反面、第九頁）。參以被告於接獲黃女聯繫後，即不辭勞遠於
深夜攜帶安非他命自宜蘭搭火車至松山火車站欲交付予黃女等情觀之，則黃女前開不
利於被告之指證，似非全屬無稽。原判決雖以黃女於第一審已翻稱並未向被告購買安
非他命，且其所稱與被告聯繫見面之情形，亦與警員唐亦偉所述情節不符，認黃女之
證詞有瑕疵，而不予採信。然查黃女在警詢及偵查中一再指證曾向被告購買安非他命
，嗣於第一審竟翻稱未向被告購買安非他命，則其事後翻異之詞，究屬實情？抑或出
於迴護被告所致？非無疑竇。原審未予深入調查探究明白，僅以其事後翻異前詞，即
認其於警詢及偵查中所述全然不足採信，已嫌速斷。且原判決雖謂黃女所稱與被告聯
繫見面之情形，與警員唐亦偉所述情節明顯不符云云，然並未具體說明其二人所述究
竟有如何明顯不符之情形？遽認其證詞有瑕疵，而予以摒棄不採，亦嫌理由欠備，自
不足以昭折服。以上或為檢察官上訴意旨所指摘，或為本院得依職權調查之事項，應
認原判決仍有撤銷發回之原因。
貳、駁回部分：
查第三審上訴書狀，應敘述上訴之理由，其未敘述者，得於提起上訴後十日內補提理
由書於原審法院，已逾上述期間，而於第三審法院未判決前仍未提出上訴理由書狀者
，第三審法院應以判決駁回之，刑事訴訟法第三百八十二條第一項、第三百九十五條
後段規定甚明。本件上訴人甲○○因違反毒品危害防制條例案件，不服原審判決，於
民國九十年十二月十一日提起上訴，並未敘述理由，迄今逾期已久，於本院未判決前
仍未提出，依上開規定，其上訴自非合法，應予駁回。
據上論結，應依刑事訴訟法第三百九十五條後段、第三百九十七條、第四百零一條，
判決如主文。
中　　　華　　　民　　　國　　九十三　　年　　　九　　　月　　 十六 　　日
                              最高法院刑事第六庭
                                  審判長法官  吳　雄　銘
                                        法官  池　啟　明
                                        法官  石　木　欽
                                        法官  郭　毓　洲
                                        法官  吳　三　龍
      右正本證明與原本無異
                                              書  記  官
中　　　華　　　民　　　國　　九十三　　年　　　九　　　月　　二十一　　日
                                                                        Ｌ
